【裁判字號】    99,上易,1374
【裁判日期】    990915
【裁判案由】    詐欺
【裁判全文】
臺灣高等法院刑事判決                99年度上易字第1374號
上  訴  人  臺灣臺北地方法院檢察署檢察官
被      告  丁○○
上列上訴人因被告詐欺案件，不服臺灣臺北地方法院99年度易字
第516號，中華民國99年3月31日第一審判決（起訴案號：臺灣臺
北地方法院檢察署98年度偵字第28487號；併辦案號：臺灣彰化
地方法院檢察署99年度偵字第1683號），提起上訴及移送併辦（
臺灣台中地方法院檢察署98年度偵字第28551號），本院判決如
下：
    主  文
原判決撤銷。
丁○○幫助意圖為自己不法之所有，以詐術使人將本人之物交付
，處有期徒刑參月，如易科罰金，以新臺幣壹仟元折算壹日。
    事  實
一、丁○○可預見將自己金融帳戶提供予他人使用，因該帳戶所
    有人名義與實際使用人不同，將可能使該帳戶作為詐騙集團
    詐欺取財之犯罪工具，藉此躲避警方之追查，竟仍基於幫助
    詐騙集團成員實施詐欺取財犯行之不確定犯意，於民國（下
    同）98年7 月10日上午11時許，在臺北縣板橋市○○路某處
    ，將其於98年7月3日所申辦之合作金庫商業銀行新店分行（
    下稱合作金庫新店分行）帳號0000000000000 號帳戶之金融
    卡、密碼，交予真實姓名、年籍不詳之詐騙集團成員使用。
    嗣詐騙集團成員取得上開金融卡、密碼後，即基於為自己不
    法所有之意圖，而為下列行為：(一)在雅虎奇摩拍賣網站上佯
    裝刊登出售筆記型電腦之拍賣廣告，適戊○○於98年7 月11
    日下午5時30分許，在桃園縣龜山鄉○○街5號住處瀏覽上開
    網站後，向帳號「larryshow0612 」之賣家下標購買筆記型
    電腦1 臺，約定交易方式係戊○○先匯款，待賣家確認付款
    後再交付商品，使戊○○誤信為真，陷於錯誤，而於同日下
    午5 時41分許，在其住處附近之自動櫃員機匯款新臺幣（下
    同）1 萬8100元至丁○○上開帳戶內。(二)在雅虎奇摩拍賣網
    站上佯裝刊登出售筆記型電腦之拍賣廣告，適丙○○於98年
    7月11日晚間7時15分許，在雲林縣麥寮鄉○○村○○路40之
    1號之麥寮鄉99網咖瀏覽上開網站後，向帳號「f00000000」
    之賣家下標購買筆記型電腦1 臺，約定交易方式係丙○○先
    匯款，待賣家確認付款後再寄送商品，使丙○○誤信為真，
    陷於錯誤，而於同日晚間7 時27分許，在雲林縣麥寮鄉郵局
    之自動櫃員機匯款2 萬元至丁○○上開帳戶內。(三)在雅虎奇
    摩拍賣網站上佯裝刊登出售「廬山清溪溫泉會館頂級情人湯
    屋＋走馬瀨農場門票」之拍賣廣告，適乙○○於98年7 月11
    日下午1 時許，在其彰化市○○里○○路15巷7號8樓住處瀏
    覽上開網站後，向帳號「bowzi1101 」之賣家下標購買，約
    定交易方式係乙○○先匯款，待賣家確認付款後再寄送商品
    ，使乙○○誤信為真，陷於錯誤，而於同日下午3 時12分許
    ，在彰化市○○路郵局之自動櫃員機匯款9000元至丁○○上
    開帳戶內，隨即遭人提領。(四)98年7 月12日10時26分許，利
    用雅虎奇摩拍賣網站王柏雅所申請之帳號「jojowrn0117 」
    ，在雅虎奇摩拍賣網站上刊登「無期限使用陶板屋套餐禮券
    490元/張」之不實拍賣訊息1 則（王柏雅所涉幫助詐欺犯嫌
    ，業經臺灣臺中地方法院檢察署通緝在案），並留有張齊德
    所申請之行動電話門號「0000000000」號為聯絡工具（張齊
    德所涉幫助詐欺取財罪，業經臺灣臺中地方法院檢察署檢察
    官移送臺灣高雄地方法院併辦），適甲○○於同日10時26分
    許，在臺中市○區○○○街36之6 號住處，瀏覽該則拍賣訊
    息後，誤信為真而陷於錯誤，上網表明欲購買該商品之意後
    ，依前開詐欺集團成員指示，於98年7 月12日16時21分許，
    在臺中市○區○○路全家便利商店內，以ATM轉帳新台幣280
    0 元至前開丁○○所申請之合作金庫新店分行帳戶內，旋遭
    提領一空。嗣戊○○、丙○○、乙○○、甲○○均未收受商
    品，發覺受騙，始報警處理而查悉上情。
二、案經雲林縣警察局臺西分局報請臺灣雲林地方法院檢察署檢
    察官呈請臺灣高等法院檢察署檢察長令移臺灣臺北地方法院
    檢察署檢察官偵查起訴及移送併辦，暨甲○○訴由台中市警
    察局第二分局報請臺灣台中地方法院檢察署檢察官移送本院
    併辦。
    理  由
壹、程序方面
    按被告以外之人於審判外之言詞或書面陳述，除法律有規定
    者外，不得作為證據，刑事訴訟法第159條第1項固定有明文
    ；惟被告以外之人於審判外之陳述，雖不符同法第159條之1
    至第159之4之規定，而經當事人於審判程序同意作為證據，
    法院審酌該言詞陳述或書面陳述作成時之情況，認為適當者
    ，亦得為證據。又當事人、代理人或辯護人於法院調查證據
    時，知有第159條第1項不得為證據之情形，而未於言詞辯論
    終結前聲明異議者，視為有前項之同意，同法第159條之5第
    1、2項亦定有明文。被告對卷內被告以外之人之供述證據均
    不爭執，本院於審理時提示上開審判外陳述之內容並告以要
    旨，且經公訴人、被告到庭表示意見，亦未於言詞辯論終結
    前對該等記載審判外陳述筆錄之證據資格有何異議，依據首
    開規定，應視為被告已有將上開審判外陳述作為證據之同意
    ，本院審酌上開被告以外之人審判外陳述作成時之情況，並
    無不能自由陳述之情形，亦未見有何違法取證或其他瑕疵，
    且與待證事實具有關聯性，認為以之作為證據應屬適當，自
    均有證據能力。至於本院下列所引用卷內之文書證據，檢察
    官、被告於本院均未主張排除下列文書證據之證據能力，且
    迄本院言詞辯論終結前均未表示異議，本院審酌前揭文書證
    據，並無顯有不可信之情況，依刑事訴訟法第159條之4之規
    定，認均有證據能力。
貳、實體方面
一、訊據被告丁○○對上開事實坦承不諱（本院卷第42頁參照）
    ，核與告訴人乙○○、被害人戊○○、丙○○、甲○○於警
    詢所指述之情節相符（臺灣彰化地方法院檢察署99年度偵字
    第1683號卷第3至4頁、臺灣雲林地方法院檢察署98年度偵字
    第4417號卷第13至14頁、雲林縣警察局臺西分局刑案偵查卷
    第5至6頁、台中市警察局第二分局刑案偵查卷第1、2頁參照
    ），並有合作金庫新店分行98年7月27日合金店字第0980003
    287 號、第0000000000號及第0980003319號函所附之被告丁○○帳號0000000000000 號帳戶基本資料及存戶交易明細表
    各1 份（臺灣雲林地方法院檢察署98年度偵字第4417號卷第
    17至19頁、雲林縣警察局臺西分局刑案偵查卷第7 至10頁、
    臺灣彰化地方法院檢察署99年度偵字第1683號卷第13至20頁
    參照）、告訴人乙○○提出之郵政自動櫃員機交易明細表 1
    紙、雅虎奇摩拍賣得標通知之電子郵件及拍賣商品資訊列印
    本1份（臺灣彰化地方法院檢察署99年度偵字第1683號卷第5
    至10頁參照）、被害人戊○○提出之中國信託銀行自動櫃員
    機交易明細表1紙、雅虎奇摩拍賣網頁資料1份（臺灣雲林地
    方法院檢察署98年度偵字第4417號卷第23、26至28頁參照）
    、被害人丙○○提出之郵政自動櫃員機交易明細表1 紙（雲
    林縣警察局臺西分局刑案偵查卷第14頁參照）、被害人甲○○提出之台新銀行自動櫃員機交易明細表1 紙、雅虎奇摩拍
    賣網頁資料1份（台中市警察局第二分局刑案偵查卷第3至 5
    頁參照）附卷可稽，足認被告前揭自白與事實相符，堪予採
    信。本案事證明確，被告犯行洵堪認定，應予依法論科。
二、按刑法上之幫助犯，係對於犯罪與正犯有共同之認識，而以
    幫助之意思，對於正犯資以助力，未參與實施犯罪構成要件
    之行為者而言（最高法院88年度臺上字第1270號判決意旨參
    照）。因此如未參與實施犯罪構成要件之行為，且係出於幫
    助之意思提供助力，即屬幫助犯，而非共同正犯。被告提供
    上開金融卡及密碼予詐欺集團成員使用，嗣詐欺集團成員利
    用被告之幫助，使被害人在遭施用詐術後陷於錯誤，而匯款
    至被告提供之帳戶，被告係參與詐欺罪構成要件以外之行為
    ，並無證據足資證明被告係以正犯而非以幫助犯之犯意參與
    犯罪，應認其所為係幫助犯而非正犯行為。核被告所為，係
    犯刑法第30條第1項、第339 條第1項詐欺取財罪之幫助犯。
    被告係以一交付合作金庫新店分行帳號0000000000000 號帳
    戶金融卡、密碼等資料予他人之行為，幫助正犯侵害戊○○
    、丙○○、乙○○、甲○○4 人之財產法益，係一行為觸犯
    數罪名，為想像競合犯，應依刑法第55條規定，從一重處斷
    。又被告係幫助他人犯前開之罪，依刑法第30條第2 項之規
    定，按正犯之刑減輕其刑。至檢察官於原審移送併辦之被害
    人乙○○遭詐騙匯款至被告丁○○上開帳戶暨於本院移送併
    辦之被害人甲○○遭詐騙匯款至被告丁○○上開帳戶之犯罪
    事實，與本案起訴書所載起訴之部分有裁判上一罪之關係，
    自為起訴之效力所及，且經檢察官移送併辦，本院自應併予
    審究，附此敘明。
三、原審經審理結果，認被告罪證明確，予以論罪科刑，固非無
    見。惟原審判決後，臺灣台中地方法院檢察署檢察官始就被
    害人甲○○遭詐騙匯款至被告丁○○上開帳戶之犯罪事實移
    送本院併辦，原審未及審酌，尚有未洽。檢察官上訴書意旨
    以被告之幫助詐欺行為，致被害人於短短數小時內即各受有
    數萬元或數千元之損害，危害社會正常之交易秩序及公益甚
    鉅，而被告並未與被害人等達成和解，原審判處被告拘役50
    日，實屬過輕，其上訴雖無理由，但原判決既有上開可議之
    處，即屬無可維持，應由本院就原判決予以撤銷改判。
四、爰審酌被告提供提款卡及密碼幫助他人犯罪，致使真正犯罪
    者難以被查獲，助長詐欺犯罪風氣猖獗，破壞社會治安及金
    融秩序，並使被害人受有損害，惟被告未直接參與詐欺取財
    犯行，且被告犯後於本院審理中尚能坦承犯行，暨其素行、
    生活狀況、犯罪之目的、手段、被害人遭詐騙之金額等一切
    情狀，量處如主文第2 項所示之刑，並諭知易科罰金之折算
    標準。
據上論斷，應依刑事訴訟法第369條第1項前段、第364條、第299
條第1項前段、刑法第30條第1項前段、第2項、第339 條第1項、
第55條、第41條第1項前段，刑法施行法第1 條之1，判決如主文
。
本案經檢察官鄭龍照到庭執行職務。
中    華    民    國    99    年    9     月    15    日
                  刑事第三庭    審判長法  官  陳博志
                                      法  官  陳德民
                                      法  官  劉興浪
以上正本證明與原本無異。
不得上訴。
                                      書記官  王詩涵
中    華    民    國    99    年    9     月    15    日
附錄本案論罪科刑法條全文
刑法第339條：
意圖為自己或第三人不法之所有，以詐術使人將本人或第三人之
物交付者，處5年以下有期徒刑、拘役或科或併科1千元以下罰金
。
以前項方法得財產上不法之利益或使第三人得之者，亦同。
前二項之未遂犯罰之。
刑法第30條：
幫助他人實行犯罪行為者，為幫助犯。雖他人不知幫助之情者，
亦同。
幫助犯之處罰，得按正犯之刑減輕之。

司法院資訊處製作；財團法人民間司法改革基金會備份。
